【裁判字號】    99,交聲,506
【裁判日期】    990430
【裁判案由】    違反道路交通管理處罰條例聲明異議
【裁判全文】
臺灣臺北地方法院交通事件裁定      99年度交聲字第506號
原處分機關  臺北市交通事件裁決所
異  議  人
即受處分人  甲○○
上列異議人即受處分人因違反道路交通管理處罰條例案件，對於
臺北市交通事件裁決所民國99年3 月12日所為之處分（原處分案
號：北市裁申字第裁22-AEW748671號），聲明異議，本院裁定如
下：
    主  文
異議駁回。
    理  由
一、按汽車駕駛人飲用酒類後，其吐氣所含酒精濃度超過每公升
    0.25毫克以上者，不得駕車，道路交通安全規則第114 條第
    2 款有明文規定。次按，汽車駕駛人駕駛汽車經測試檢定酒
    精濃度超過規定標準者，處新臺幣（下同）1 萬5 千元以上
    6 萬元以下罰鍰，並當場移置保管該汽車及吊扣其駕駛執照
    1 年；又汽車駕駛人有第35條第1 項規定之情形者，應接受
    道路交通安全講習，道路交通管理處罰條例第35條第1 項第
    1 款及第24條第1 項第2 款分別定有明文。
二、原處分意旨略以：異議人即受處分人甲○○於民國99年2 月
    11日21時43分許騎乘車牌號碼AOZ －462 號機車（下稱系爭
    車輛），在臺北市○○○路○ 段26號前為執行巡邏勤務之警
    員攔停，經進行酒精呼氣濃度測試，其測試值每公升達0.32
    毫克，執行勤務之警員即以受處分人違反道路交通管理處罰
    條例第35條第1 項第1 款規定，舉發「酒後駕車0.32MG/L」
    之違規。嗣經原處分機關認受處分人確有前揭違規行為，原
    處分機關遂於99年3 月12日依道路交通管理處罰條例第35條
    第1 項第1 款、第24條第1 項第2 款（裁決書漏引此部分條
    款）及違反道路交通管理事件統一裁罰基準表規定，裁處受
    處分人新台幣1 萬5 千元罰鍰，並吊扣駕駛執照12個月及施
    以道路交通安全講習。
三、受處分人聲明異議意旨略以：
（一）公文書製作不實，無法律效力：
      本案違規事件通知單暨交通違規移置保管車輛收據及限期
      領回通知單，填寫日期均為99年2 月11日，且為當場填寫
      ，填單人欄位蓋有警員乙○○職名章，該兩通知單所有內
      容皆應由其負完全責任。但檢視該兩通知單，書寫筆跡完
      全不同，實非同一人所寫；另於領回通知單上有車種更正
      為重機之文字，卻蓋警員陳禹銘之職名章，非警員乙○○
      ，可見本案兩通知單內容資料錯誤百出，正確性令人存疑
      。又前開文書製作不實，恐有偽造文書之嫌。
（二）呼氣酒精測試器未按標準程序測試，測試結果不具法律效
      力：
      違規通知單違規事實欄位僅寫酒後駕車0.32MG/L，未寫明
      所使用測試器之廠牌、型號、器號及檢定合格單號碼，所
      附測試器合格證明書，無法證明當時係使用該合格證書器
      號之測試器。另合格證書第11點：「呼氣酒精測試器有效
      使用期間，應再以具追溯驗證過之乾式標準氣體定期查核
      測試，方可繼續使用於法定測試。」本案亦未檢附定期查
      核測試證明。又合格證書第12點：「呼氣酒精測試器之檢
      定有效期限為1 年，但檢定合格有效期限內達1000次者，
      亦視同屆滿檢定合格有效期間，逾有效期間或超過使用次
      數達1000次，本證自行作廢。」本案亦未檢附本測試器未
      使用超過1000次之證明。
（三）系爭車輛加油線斷裂，無法於路上行駛：
      我前開時、地發動系爭車輛時，即發覺車子無法控制，未
      加油門，即一直往前衝。我立即緊握煞車，關掉電門開關
      ，將車停住，當時並不知油線已斷裂，尚以為加油線卡住
      ，只要來回轉動幾次即可恢復正常，因此將系爭車輛牽下
      人行道，前輪抵住停在路邊轎車之後保險桿，發動車子試
      了幾次，車子仍往前衝，於此測試過程剛好警員乙○○經
      過。受處分人於99年2 月23日繳費後，立即至中正二分局
      向承辦劉峰成警官辦理領車，由真興機車行老闆判斷該車
      加油線斷裂，無法騎乘，其以小貨車載回修理。
四、本院查：
（一）受處分人於99年2 月11日21時43分許騎乘系爭車輛，在臺
      北市○○○路○ 段26號前為執行巡邏勤務之警員攔停，經
      進行酒精呼氣濃度測試，其測試值每公升達0.32毫克，執
      行勤務之警員即以受處分人違反道路交通管理處罰條例第
      35條第1 項第1 款規定，舉發「酒後駕車0.32MG/L」之違
      規等情，除據於前開時、地執行巡邏勤務而舉發前開違規
      行為之警員即證人乙○○於本院調查時證稱明確外，復有
      臺北市政府警察局99年2 月11日北市警交字第AEW748671
      號舉發違反道路交通管理事件通知單、前開酒精呼氣濃度
      測試列印紙在卷可憑。
（二）舉發機關於前開時、地對受處分人施以酒精呼氣濃度測試
      所使用之儀器，其序號為020187/074672 ，而該儀器除於
      98年11月11日業由經濟部標準檢驗局檢定合格外，志伸股
      份有限公司於98年12月4 日尚以乾式標準氣體測試，並檢
      查檢定期限是否過期、分析器電源是否正常、印字機電源
      是否正常、連線功能是否正常、色帶功能是否正常、時間
      顯示是否正常等，測試結果：乾式標準氣體測試合格，檢
      定期限未過期，其餘包括印字機電源、連線功能、色帶功
      能、時間顯示等均屬正常，除已據證人乙○○於本院調查
      時證稱明確外，復有經濟部標準檢驗局98年11月11日呼氣
      酒精測試器檢定合格證書、證人乙○○所提出之志伸股份
      有限公司98年12月4 日呼氣式酒精測試器保養及查核測試
      報告（均屬影本）在卷可稽；又前開儀器再於98年11月16
      日經臺北市政府警察局交通警察大隊測試合格，直至99年
      2 月11日對受處分人施以測試時，其施測使用之序號僅為
      21號等情，亦有證人乙○○於本院調查時所提出「酒精測
      試器序號/ 分析器：020187/074672 」之「酒精濃度測試
      值列印單登記簿」，並經本院當庭勘驗屬實。顯見前開儀
      器之使用狀況，完全合乎經濟部標準檢驗局前開檢定合格
      證書有關「應再以具追溯驗證過之乾式標準氣體定期查核
      測試，方可繼續使用於法定檢測」及檢定合格有效期間內
      使用1000次以內之要求無疑，受處分人以前開質疑，辯稱
      ：呼氣酒精測試器未按標準程序測試，測試結果不具法律
      效力云云，容有誤會，不足採憑。
（三）依據證人乙○○於本院調查時具結證稱：我看到受處分人
      差不多騎了十幾公尺，然後才在和平西路2 段26號前停住
      。我看他整臺車油門卡住，快要倒下來等語；衡諸常情，
      證人乙○○僅係執行舉發酒醉駕車違規行為之公務員，與
      受處分人並未有何私人之恩怨利害關係，則證人乙○○實
      無必要甘冒擔負偽證罪之大不韙，僅為舉發受處分人違規
      行為，即故意以虛編之事實誣陷受處分人，是證人乙○○
      前開所證，尚非子虛，應可採信。受處分人乃係騎乘系爭
      車輛行經臺北市○○○路○ 段26號前，始發生系爭車輛油
      門卡住無法騎乘，至為明確，其辯稱：系爭車輛加油線斷
      裂，無法於路上行駛云云，顯係事後卸責之詞，不足採信
      。
（四）依據卷附之「臺北市政府警察局舉發交通違規移置保管車
      輛收據及限期領回通知單」及前開臺北市政府警察局99年
      2 月11日北市警交字第AEW748671 號舉發違反道路交通管
      理事件通知單，填單人雖均蓋印證人乙○○之職章，且前
      開兩份文件之筆跡經核確屬不同。然查，前開文件之填寫
      者為何人，不管是證人乙○○親自填寫，抑或係證人乙○
      ○委由其他同事代為填寫，無論如何，均無法否定乃係由
      證人乙○○於執行巡邏勤務時，發現受處分人前開違規事
      實，而加以舉發之公權力行為；不僅不能以「製作不實」
      相稱，更與偽造文書無涉，尤有甚者，更無法據此而解免
      於受處分人因前開違規行為所生之行政責任。是以，受處
      分人辯稱：前開公文書之製作不實，無法律效力云云，顯
      有誤解，不足採信。
五、綜上所述，本件受處分人甲○○確有原處分機關所認定酒後
    駕車，且酒精呼氣濃度高達0.32MG/L之違規事實，堪予認定
    ，受處分人不思自我反省警惕，猶執陳詞圖求免罰，所辯全
    無足採。原處分機關依道路交通管理處罰條例第35條第1 項
    第1 款、第24條第1 項第2 款及違反道路交通管理事件統一
    裁罰基準表規定，裁處1 萬5 千元罰鍰，並吊扣駕駛執照12
    個月及施以道路交通安全講習等，尚無違誤。受處分人聲明
    異議，為無理由，自應將其異議駁回。
六、據上論斷，應依道路交通管理處罰條例第87條第2 項、道路
    交通案件處理辦法第19條，裁定如主文。
中    華    民    國    99    年     4    月   30     日
                  交通法庭  法  官  蔡守訓
上正本證明與原本無異。
如不服本裁定，應於裁定送達後5日內向本院提出抗告狀。
                                    書記官  許婉如
中    華    民    國    99    年    4     月    30    日

司法院資訊處製作；財團法人民間司法改革基金會備份。
